【裁判字號】    98,易,2503
【裁判日期】    981013
【裁判案由】    竊盜
【裁判全文】
臺灣臺中地方法院刑事判決              98年度易字第2503號
公  訴  人  臺灣臺中地方法院檢察署檢察官
被      告  甲○○
指定辯護人  本院公設辯護人丁○○
上列被告因竊盜案件，經檢察官提起公訴（九十八年度偵字第一
五一零二號），本院判決如下：
    主    文
甲○○竊盜，累犯，處有期徒刑貳月，如易科罰金，以新臺幣壹
仟元折算壹日。
被訴於民國九十八年五月二日上午七時許所為之竊盜部分公訴不
受理。
    犯罪事實
一、甲○○前因竊盜案件，經臺灣高等法院臺中分院以九十七年
    度上易字第一００三號判決處期徒刑八月確定，於民國九十
    七年十月三十日縮刑期滿執行完畢。詎仍不知悔改，竟意圖
    為自己不法之所有，於九十八年五月二日上午六時許，在臺
    中縣大安鄉○○○路五十巷九號前，見乙○○所有停放於該
    處之自行車一輛無人看守，乃徒手竊取，並於得手後騎乘該
    所竊得之自行車離開現場。嗣於同日上午七時三十分許，甲
    ○○在臺中縣大安鄉○○○路十二號前，因形跡可疑，為警
    攔檢盤查，而悉上情。
二、案經臺中縣警察局大甲分局報告臺灣臺中地方法院檢察署檢
    察官偵查起訴。
    理    由
壹、證據能力方面：
    按被告以外之人於審判外之陳述，雖不符刑事訴訟法第一百
    五十九條之一至第一百五十九條之四之規定，而經當事人於
    審判程序同意作為證據，法院審酌該言詞陳述或書面陳述作
    成時之情況，認為適當者，亦得為證據。當事人、代理人或
    辯護人於法院調查證據時，知有第一百五十九條第一項不得
    為證據之情形，而未於言詞辯論終結前聲明異議者，視為有
    前項之同意，刑事訴訟法第一百五十九條之五定有明文。核
    其立法意旨在於傳聞證據未經當事人之反對詰問予以核實，
    原則上先予排除。惟若當事人已放棄反對詰問權，於審判程
    序中表明同意該等傳聞證據可作為證據；或於言詞辯論終結
    前未聲明異議，基於尊重當事人對傳聞證據之處分權，及證
    據資料愈豐富，愈有助於真實發見之理念，且強化言詞辯論
    主義，使訴訟程序得以順暢進行，上開傳聞證據亦均具有證
    據能力。查：本判決下列所引之書證（供述證據部分），雖
    屬傳聞證據，惟查無符合同法第一百五十九條之一至之四等
    前四條之情形，檢察官及被告於本院準備程序中均表示對該
    等傳聞證據之證據能力不爭執，並於本院審理時並未就卷內
    其他證據資料之證據能力有所爭執，且迄本院言詞辯論終結
    前，均未主張有刑事訴訟法第一百五十九條第一項不得為證
    據之情形，是應認已同意卷內證據均得作為證據，且經本院
    審酌上開傳聞證據作成時，較無人情施壓或干擾，亦無不當
    取證之情形，認為以之作為本案之證據亦屬適當，是上揭傳
    聞證據自具有證據能力，合先敘明。
貳、有罪部分：
一、上揭犯罪事實，業據被告甲○○於警詢時供承不諱，復於本
    院準備程序及審理時均認罪（見本院九十八年九月七日準備
    程序筆錄、九十八年九月二十九日審判筆錄），核與被害人
    乙○○於警詢時之指訴相符，並有贓物認領保管單一紙、路
    口監視器拍照片四張、刑案現場照片四張附卷可稽，足徵被
    告之自白，確與事實相符，堪予採信。從而，本件被告之前
    揭竊盜犯行，事證明確，洵堪認定，應依法論科。
二、被告之指定辯護人另以：被告對於被訴之犯行無法為完全陳
    述，且觀其犯罪情節，僅在於取得自行車使用而非為變賣取
    得現金，可知其心思簡單，犯罪動機係出於本能，本身並無
    是非觀念，對於物之所有權觀念淡薄，有行政院衛生署草屯
    療養院之精神鑑定報告書結論，可資相佐，顯見被告行為時
    ，其辨識行為違法或依其辨識而行為之能力，有顯著降低之
    情，請依刑法第十九條第二項規定予以減輕其刑等語，為其
    辯護。經查：經本院九十八年度易字第一七六五號案件將被
    告送請行政院衛生署草屯療養院鑑定被告於九十八年二月二
    十四日下午一時五十分許、同年二月二十八日上午六時五十
    五分許、同年三月十日上午十一時許及同年五月二日上午七
    時許四次為竊盜行為時之精神狀態，鑑定結論認：「綜合王
    員之過去生活史、疾病史、心裡測驗結果、本案相關影卷及
    此次鑑定所得之資料，王員的臨床診斷疑為慢性精神分裂症
    及智能障礙，茲說明如下：王員自小發展緩慢，語言理解及
    溝通能力有關，亦無法透過學習改變行為，此部分應與先天
    智能欠佳也觀。其在心理測驗過程及影卷中，數次寫出無法
    與前後文連結的無意義詞句；鑑定過程中不語、做鬼臉等行
    為，與法警所述在戒護過程中尚可相互交談的表現有落差，
    似乎對鑑定人心存警戒，輔以所提示之精神分裂症重大傷病
    卡，王員極可能是無組織性的慢性精神分裂症患者，以鑑定
    當時的精神狀態推估，王員在監所中並無接受適當的精神治
    療，精神症狀仍存，能力及判斷力受損明顯。倘未接受治療
    是一長期持續的狀態，其犯行時的精神狀態應與目前相當。
    綜上所述，王員犯行受長期疾病影響，導致其辨識是非並為
    行為之能力較常人顯著下降，再則學習能力欠佳，難以從反
    覆犯行及遭受的刑罰中獲取教訓，而一再犯行。因此建議王
    員除規則接受精神科追蹤治療外，尚可照會社工系統，協助
    家屬尋找妥善的安置地點，以避免其生活脫序，再有類似犯
    行發生。」等語，有該院九十八年八月十三日草療精字第54
    08號函附之精神鑑定報告書一份在卷足稽（見本院卷第二十
    三至第二十六頁），而該鑑定報告雖非針對本案被告於九十
    八年五月二日上午六時許所為竊盜犯行之行為時為鑑定，然
    該鑑定報告係對與本次被告竊盜犯行之同年月日上午七時許
    ，被告另犯竊盜犯行之行為時精神狀態加以評估，是該鑑定
    報告之結果，自得引為本案審理之依據。復參酌被告於本院
    審理時語調不清，對於法官之訊問內容，固表示暸解其意，
    並能以點頭、搖頭代替回答，惟經常須由法官將訊問內容重
    複數次，且被告對於法官訊問之內容時而不語，僅呆坐在座
    椅上，有時才會回答等情形，可知被告於本案犯罪時之精神
    狀況已因精神障礙，致其辨識行為違法或依其辨識而行為之
    能力，有顯著降低之情形，自有適用刑法第十九條第二項減
    輕其刑規定之適用。
三、核被告所為，係犯刑法第三百二十條第一項之竊盜罪。又被
    告前曾因竊盜案件，經臺灣高等法院臺中分院以九十七年度
    上易字第一００三號判決處有期徒刑八月確定，於九十七年
    十月三十日縮刑期滿執行完畢，有臺灣高等法院被告前案紀
    錄表在卷可按，其前受徒刑之執行完畢，五年以內故意再犯
    本件有期徒刑以上之罪，係屬累犯，應依刑法第四十七條第
    一項之規定，加重其刑。被告於行為時因精神障礙，致其辨
    識行為違法或依其辨識而行為之能力，顯著減低，已如前述
    ，爰依刑法第十九條第二項之規定減輕其刑，並先加重後減
    輕其刑。爰審酌被告前有多次竊盜前科之素行，犯罪之動機
    係為貪圖小利，恣意侵犯他人財產權，行為殊不足取，且尚
    未賠償被害人所受之損害，惟其犯罪手段尚屬平和，所生危
    害、被害人損失之程度非鉅，犯後並坦承犯行，態度良好等
    一切情狀，量處如主文所示之刑，並諭知易科罰金之折算標
    準，以資懲儆。
、公訴不受理部分：
一、公訴意旨另以：被告甲○○於九十八年五月二日上午七時許
    ，騎乘前該所竊得之自行車行經臺中縣大安鄉○○○路一三
    ０號前，見被害人丙○○所有停放於該處車牌號碼為ＴＪＹ
    －八０七號之輕型機車鑰匙未取下，乃將前該自行車棄置該
    處，並以上開機車鑰匙發動機車引擎方式竊取得手。嗣於同
    日上午七時三十分許，被告在臺中縣大安鄉○○○路十二號
    前，因形跡可疑，為警攔檢盤查，而悉上情。因認被告此部
    分涉犯刑法第三百二十條第一項之竊盜罪嫌。
二、按已經提起公訴之案件，在同一法院重行起訴者，應諭知不
    受理之判決，刑事訴訟法第三百零三條第二款定有明文。經
    查，公訴人意旨所指被告之前揭犯行，業經公訴人於九十八
    年五月六日提起公訴（九十八年度偵字第一０二四七號、第
    一０五五一號、第一０八一六號、第一一二六二號），並於
    九十八年五月十九日繫屬於本院，由本院以九十八年度易字
    第一七六五號刑事案件審理，並經本院於同年九月二十九日
    判決有罪在案，此有臺灣臺中地方法院檢察署九十八年五月
    十九日函、該案刑事判決各一份在卷足憑，詎公訴人就該同
    一犯罪事實之同一案件，再於九十八年六月二十九日向本院
    重行起訴（九十八年偵字第一五一０二號），並於九十八年
    七月二十一日繫屬於本院（九十八年度易字第二五０三號）
    ，此有本院收案章在卷可資為憑，本件顯係就已提起公訴之
    同一案件在本院重行起訴，且繫屬在後，揆諸前開說明，自
    應諭知不受理之判決。
據上論斷，應依刑事訴訟法第二百九十九條第一項前段、第三百
零三條第二款，刑法第三百二十條第一項、第四十七條第一項、
、第十九條第二項、第四十條第一項前段，刑法施行法第一條之
一第一項、第二項前段，判決如主文。
中    華    民    國    98    年    10    月    13    日
                  刑事第十一庭      法  官   王世華
以上正本證明與原本無異。
如不服本判決，應於收受送達後10日內向本院提出上訴書狀 (應
敘述具體理由並按他造當事人之人數附繕本)。
上訴書狀如未敘述理由，應於上訴期間屆滿後20日內補提理由書
於本院。「切勿逕送上級法院」
告訴人或被害人對於判決如有不服具備理由請求檢察官上訴者，
其上訴期間之計算係以檢察官收受判決正本之日期為準。
                                     書記官  蕭訓慧
中    華    民    國    98    年    10    月    13    日
附錄法條：
中華民國刑法第320條
（普通竊盜罪、竊佔罪）
意圖為自己或第三人不法之所有，而竊取他人之動產者，為竊盜
罪，處 5 年以下有期徒刑、拘役或 5 百元以下罰金。
意圖為自己或第三人不法之利益，而竊佔他人之不動產者，依前
項之規定處斷。
前二項之未遂犯罰之。


司法院資訊處製作；財團法人民間司法改革基金會備份。
